臺灣臺中地方法院刑事附帶民事訴訟判決
111年度附民字第644號
原      告  鄭威勝

被      告  李泰龍
            張駿騰

上列被告等因違反銀行法等案件(本院110年度金重訴字第1240號
)，經原告提起附帶民事訴訟，請求損害賠償，本院判決如下︰
    主    文
原告之訴及假執行之聲請均駁回。
    犯罪事實
一、原告訴之聲明及陳述詳如附件刑事附帶民事訴訟起訴狀所載
    。
二、被告等未為任何聲明或陳述，亦未提出任何書狀。
    理    由
一、被告被告李泰龍部分：
　㈠按因犯罪而受損害之人，於刑事訴訟程序得附帶提起民事訴
    訟，對於被告及依民法負損害賠償責任之人，請求回復其損
    害；又法院認為原告之訴不合法或無理由者，應以判決駁回
    之，刑事訴訟法第487條第1項、第502條第1項分別定有明文
    。次按附帶民事訴訟，係因犯罪而受損害之人，為請求回復
    其損害，於刑事訴訟程序附帶提起之民事訴訟，故是項訴訟
    ，限於犯罪事實侵害個人私權，致生損害者始得提起。再按
    因犯罪而受損害之人，於刑事訴訟程序固得附帶提起民事訴
    訟，對於被告請求回復其損害，但其請求回復之損害，以被
    訴犯罪事實所生之損害為限，否則縱令得依其他事由，提起
    民事訴訟，亦不得於刑事訴訟程序附帶為此請求。銀行法第
    29 條及第29條之1規定係在維護國家有關經營銀行業務，應
    經許可之制度，貫徹金融政策上禁止非法經營銀行業務，以
    直接維護國家正常之金融、經濟秩序，至於存款人權益之保
    障，屬衍生及間接之目的，其非行為人違反此規定之直接被
    害人，不得提起刑事附帶民事訴訟（最高法院107 年度台抗
    字第169號民事裁定意旨參照）。
  ㈡經查，被告李泰龍係違反銀行法第29條、第29條之1規定，應
    依同法第125條第1項後段規定論處，然依前開說明，原告縱
    因被告李泰龍上開犯罪而受有損害，亦僅屬間接被害人，並
    非本件犯罪之直接被害人，自不得利用刑事訴訟程序提起附
    帶民事訴訟。從而，原告對於上述被告提起附帶民事訴訟請
    求損害賠償，於法未合，應予判決駁回，而其假執行之聲請
    亦因其訴遭駁回而失所附麗，應併予駁回之。
二、被告張駿騰部分：
　㈠按因犯罪而受損害之人，於刑事訴訟程序得附帶提起民事訴
    訟，對於被告及依民法負賠償責任之人，請求回復其損害；
    又法院認為原告之訴不合法或無理由者，應以判決駁回之，
    刑事訴訟法第487條第1項、第502條第1項分別定有明文。再
    按附帶民事訴訟之提起，應為因該犯罪而受損害之人為前提
    ，如非被害人，自不得提起刑事附帶民事訴訟；刑事附帶民
    事訴訟之對象，除刑事被告外，固兼及於依民法負賠償責任
    之人，惟所謂「依民法負賠償責任之人」，係指該刑事案件
    中依民法規定應負賠償責任之人而言。故刑事附帶民事訴訟
    之原告所主張之共同加害人，必以在刑事訴訟程序中經認定
    係共同侵權行為之人，始得謂為依民法負賠償責任之人，否
    則對之提起是項附帶民事訴訟，即難謂合法（最高法院101
    年度台附字第36號判決、104年度台附字第10號判決意旨參
    照）。
　㈡經查，本件檢察官並未起訴被告張駿騰，且被告張駿騰亦非
    經本院認定之共犯，依前揭規定，被告張駿騰非經刑事程序
    認定對原告鄭威勝為共同侵權行為之人，則原告鄭威勝對被
    告張駿騰提起之刑事附帶民事訴訟，自於法不合，應予駁回
    。
三、原告因上開犯罪所受損害，仍得另循民事程序向被告等提起
    民事訴訟請求損害賠償，不因本案判決結果而受影響，附此
    敘明。
四、據上論斷，應依刑事訴訟法第502條第1項，判決如主文。
中　　華　　民　　國　　111 　年　　7 　　月　　28　　日
                  刑事第十八庭  審判長法  官  李昇蓉
　　　　　　　　　                    法  官  張美眉
　　　　　　　　　                    法  官  侯驊殷
以上正本證明與原本無異。
如不服本判決應於收受送達後20日內向本院提出上訴書狀，並應
敘述具體理由；其未敘述上訴理由者，應於上訴期間屆滿後20日
內向本院補提理由書（均須按他造當事人之人數附繕本）「切勿
逕送上級法院」。
本判決非對於刑事訴訟之判決有上訴時不得上訴。
                                      書記官  張晏齊
中　　華　　民　　國　　111 　年　　7 　　月　　29　　日